【裁判字號】    99,訴,1085
【裁判日期】    990930
【裁判案由】    毒品危害防制條例
【裁判全文】
臺灣板橋地方法院刑事判決              99年度訴字第1085號
公  訴  人  臺灣板橋地方法院檢察署檢察官
被      告  甲○○
上列被告因違反毒品危害防制條例案件，經檢察官提起公訴（99
年度毒偵字第1019號），被告於準備程序進行中為有罪陳述，經
告知簡式審判程序之旨，並聽取當事人之意見後，經本院合議庭
裁定由受命法官獨任進行簡式審判程序，判決如下：
    主  文
甲○○施用第一級毒品，累犯，處有期徒刑壹年。扣案如附表所
示之第一級毒品（含袋），沒收銷燬之。
    事  實
一、甲○○前因犯以下施用毒品等罪，除經執行(一)所示之觀察勒
    戒及強制戒治外，下列(二)至(四)、(六)所示之罪之有期徒刑，均
    已判決確定，且執行完畢（於本案構成累犯之前科）：
  (一)前於民國87年間因施用毒品案件，經本院裁定送勒戒處所施
    以觀察、勒戒後，因認無繼續施用毒品傾向，於87年12月10
    日出所，該次施用毒品犯行並經臺灣板橋地方法院檢察署檢
    察官以87年度偵字第25638 號為不起訴處分確定（初犯）。
  (二)復因於92年4 月29日犯搶奪罪，經本院以92年度訴字第1621
    號判決判處有期徒刑八月，並於92年8 月25日確定。
  (三)又因於92年8 月18日犯竊盜罪，經本院以92年度簡字第2877
    號判決判處有期徒刑四月確定，於92年11月21日確定。
  (四)再因於92年8 月19日查獲犯施用第一、二級毒罪，經本院以
    92年度毒聲字第2822號裁定送勒戒處所施以觀察、勒戒後，
    認有繼續施用毒品傾向，再經本院以92年度毒聲字第3296號
    裁定令入戒治處所施以強制戒治一年，嗣於93年1 月9 日因
    法律修正報結釋放出所；其上開施用毒品犯行，由本院以92
    年度訴字第2596號判決分別判處有期徒刑八月、五月，並定
    其應執行刑為有期徒刑十一月，於93年3 月4 日確定（二犯
    ，初犯觀察勒戒後，五年內再犯）。
  (五)上開(二)至(四)所示之罪之刑，自93年1 月9 日入監執行後，再
    經本院裁定定其應執行刑為有期徒刑一年十月，於94年2 月
    25日因縮短刑期假釋出監。
  (六)其於假釋期間內，因於94年9 月2 日為警採尿前之四天內某
    時犯施用第二級毒品罪，而經本院以95年度簡字第898 號判
    決判處有期徒刑五月，於95年6 月1 日確定（三犯，初犯初
    犯觀察勒戒後，五年內已再犯，於該五年後再犯）。
  (七)其上開(五)所示之假釋，因其犯上開(六)所示之罪，經撤銷假釋
    後，於95年2 月19日執行撤銷假釋之殘刑完畢；再於95年9
    月2 日入監執行上開(六)所示之罪之刑，於96年1 月31日執行
    完畢（上開(二)至(四)、(六)所示之罪，於本案構成累犯之前科）
  (八)詎於出監後，隨因於96年2 月15日犯施用第二級毒品罪，經
    本院以96年度簡字第1839號判決判處有期徒刑六月，於96年
    4 月23日裁判確定，97年9 月2 日因徒刑執行完畢出監。（
    四犯）。
  (九)復因於98年12月30日犯施用第一、二級毒品罪，經本院以99
    年度訴字第493 號判決分別判處有期徒刑八月、五月，並定
    其應執行刑為有期徒刑一年，於99年4 月29日裁判確定（五
    、六犯）。
  (十)再因於99年1 月12日犯施用第一、二級毒品罪，經本院以99
    年度訴字第639 號判決分別判處有期徒刑八月、六月，並定
    其應執行刑為有期徒刑一年，於99年5 月20日裁判確定。（
    七、八犯）。
二、甲○○明知海洛因及甲基安非他命，係經毒品危害防制條例
    分列為第一、二級毒品，不得持以施用或持有，惟仍不能戒
    除施用毒品之惡習，竟基於施用該第一、二級毒品之犯意，
    於99年1 月19日下午5 時20分許為警採尿時起回溯四天內某
    時，在臺北縣蘆洲市○○街77號3 樓房間內，同時施用第一
    級毒品海洛因及第二級毒品甲基安非他命（九犯，初犯觀察
    勒戒後，五年內已經再犯，於該五年後再犯）。嗣於99年1
    月19日晚間9 時10分許，在臺北縣蘆洲市○○○路與中山二
    路口，因警執行攔檢而在其身上查獲其因上開施用毒品而用
    餘之如附表所示之第一級毒品，而其於同日經警所採集尿液
    送驗結果，係呈嗎啡及甲基安非他命陽性反應，始查知上情
    。
三、案經臺北縣政府警察局新莊分局報告臺灣板橋地方法院檢察
    署檢察官偵查起訴。
    理  由
一、本案被告甲○○所犯係死刑、無期徒刑或最輕本刑為三年以
    上有期徒刑以外之罪，於本院準備程序進行中，被告先就被
    訴事實為有罪之陳述，經本院告知簡式審判程序之旨，並聽
    取公訴人、被告之意見後，由本院合議庭依刑事訴訟法第27
    3 條之1 第1 項規定，裁定由受命法官獨任進行簡式審判程
    序。
二、被告甲○○就其在事實欄二所示之時地，同時施用第一級毒
    品海洛因及第二級毒品甲基安非他命之事實，經被告於審理
    中坦承不諱，而被告於上開時間經警所採集之尿液，經送台
    灣檢驗科技股份有限公司以酵素免疫分析法為初步檢驗，並
    以氣相層析質譜儀法為確認檢驗後，係呈嗎啡及安非他命類
    陽性反應，有臺北縣政府警察局新莊分局偵辦毒品危害防制
    條例案被移送人姓名代碼對照表、臺灣檢驗科技股份有限公
    司濫用藥物檢驗報告（編號：UL/2010/10779 號）等各一份
    在卷可查。查以，酵素免疫分析法屬免疫學分析原理，當其
    他藥物化學結構相近才可能引起偽陽性；氣相層析質譜儀法
    則係目前確認藥物篩檢結果時最常採用之確認方法，在良好
    的操作條件下，以氣相層析質譜儀作藥物及其代謝物之定性
    及定量分析，幾乎不會有偽陽性反應產生，行政院衛生署管
    制藥品管理局92年6 月20日管檢字第0920004713號函函述甚
    明，是本案上開檢驗報告結果，應屬精確而堪採信。次查，
    海洛因係嗎啡經化學合成之半人工合成品，其藥（毒）性高
    於嗎啡，經吸食或注射進入人體，藉由人體代謝系統之新陳
    代謝，分解成藥（毒）性較低之嗎啡、以及含有少量6-乙醯
    可待因、可待因等雜質，而由尿液排出人體，故可於尿液中
    檢驗出嗎啡、可待因等成分等情，此有憲兵司令部79年6 月
    1 日（79）鑑驗字第0273號函、80年6 月17日（80）鑑驗字
    第2815號函、法務部調查局80 年3月28日（80）發技1 字第
    1898號函、行政院衛生署管制藥品管理局以91年12月27日管
    檢字第1215 13 號函可參。又服用海洛因後，尿液可檢出嗎
    啡最長時間，與服用劑量、服用頻率、服用方式、飲用水量
    多寡、個人體質及代謝情況等因素有關，依個案而異。復再
    依文獻Clarke's Isolation and Identification of Drugs
    第二版記述，海洛因服用後於24小時內，經由尿液排出之量
    可能達施用劑量之百分之八十，另Michael L.Smith 等人針
    對不同受試者，以注射方式給予一次劑量3 mg至12mg海洛因
    進行試驗，結果顯示注射劑量增加，可檢出嗎啡陽性反應（
    濃度遠高於或等於300ng/mL）之時間亦有延長之趨勢，而不
    同受試者可檢出嗎啡陽性反應之時間各異，平均為一至二天
    ，惟部分注射12 mg 海洛因者，至71小時仍可檢出微量嗎啡
    成分，故服用高劑量海洛因，其尿液在72小時至96小時內，
    仍有檢出嗎啡成分之可能性等情可據（參見行政院衛生署管
    制藥品管理局94年6 月出版「濫用藥物檢驗相關解釋彙編」
    第151 、152 頁）。再查，按施用甲基安非他命後，經由代
    謝會產生安非他命，而施用安非他命經由代謝則不會再產生
    甲基安非他命，此亦有財團法人私立高雄醫學大學附設中和
    紀念醫院93年11月29日高醫附秘字第0930003384號函及附件
    可參，且依據英國藥協會所編纂之Clarke's Isolation and
    Identficationof Drugs 一書之記載，人體施用安非他命後
    ，主要代謝物有未改變型態之安非他命，而無甲基安非他命
    ，然人體施用甲基安非他命後，主要代謝物有未改變型態之
    甲基安非他命及安非他命，此亦有法務部調查局93年5 月4
    日調科壹字第09362413980 號函述可稽；此外，毒品施用後
    於尿液中可檢出之時間，受施用劑量及施用頻率、施用方式
    、飲水量之多寡、個人體質及其代謝情況等因素影響，因個
    案而異，於服用甲基安非他命後，一般可檢出之時間為一至
    五天，行政院衛生署管制藥品管理局92年12月2 日管檢字第
    0920009990號函可供參照。依上開事證，被告確有於上開經
    警採尿往前回溯四天內之某時，施用第一級毒品海洛因、第
    二級毒品甲基安非他命之犯行，應堪認定。
三、按毒品危害防制條例於92年7 月9 日修正公布，自93年1 月
    9 日施行，其中第20條、第23條將施用毒品之刑事處遇程式
    ，區分為「初犯」及「五年內再犯」、「五年後再犯」。所
    謂「初犯」，係指經觀察、勒戒或強制戒治後，應為不起訴
    處分或不付審理之裁定之情形；所謂「五年內再犯」，係指
    初犯經觀察、勒戒或強制戒治執行完畢釋放後，五年內再犯
    之情形；至於，所謂「五年後再犯」，係指初犯經觀察、勒
    戒或強制戒治執行完畢釋放後，五年後再犯之情形。依上開
    處遇規定，僅限於「初犯」及「五年後再犯」二種情形，始
    應先經觀察、勒戒或強制戒治程式。倘於五年內已再犯，經
    依法追訴處罰，縱其第三次以上之再度施用毒品之時間，係
    在初犯經觀察、勒戒或強制戒治執行完畢釋放五年以後，仍
    係不合於「五年後再犯」之規定要件，且其於「五年內再犯
    」，顯見其再犯率甚高，原實施觀察、勒戒或強制戒治，已
    無法收其實效，自應依該條例第10條處罰（最高法院95年度
    第7 次、97年度第5 次刑事庭會議決議要旨參照）。查以，
    被告前經事實欄一、(一)所示之觀察勒戒執行完畢後（初犯）
    ，隨即於該觀察勒戒執行完畢後之五年內，再犯事實欄一、
    (四)所示之施用毒品犯行等情，有各該裁定、判決及臺灣高等
    法院被告前案紀錄表各一份在卷可稽，被告於初犯經觀察勒
    戒執行完畢釋放五年內即為二犯，依上開說明，該二犯至本
    案之九犯，皆非現行毒品危害防制條例第23條第2 項規定之
    「五年後再犯」之類型，應依法訴追處罰。綜上所述，本案
    事證明確，被告犯行洵堪認定，應予依法論科。
四、按海洛因、甲基安非他命係分屬毒品危害防制條例第2條第2
    項第1 款、第2 款規定之第一、二級毒品，被告於事實欄二
    所示之時地，同時施用海洛因、甲基安非他命之行為，核其
    所為，係犯毒品危害防制條例第10條第1 項之施用第一級毒
    品罪、同條第2 項之施用第二級毒品罪。又被告為施用上開
    毒品而持有含附表所示之用餘毒品在內之各該毒品之低度行
    為，均應為施用之高度行為所吸收，不另論罪。被告以一行
    為同時施用該二種毒品，觸犯上開二罪名，為想像競合犯，
    應從一重之施用第一級毒品罪處斷；起訴書雖認被告係分別
    施用而請求分論併罰，惟被告係於本欄所載之時地，同施用
    該二種毒品之情，業據被告於審理中陳述明確，自應論以想
    像競合犯，附此敘明。又被告有如事實欄一所示之犯罪科刑
    暨執行紀錄，有臺灣高等法院被告前案紀錄表在卷可稽，其
    於有期徒刑之執行完畢後，五年以內故意再犯有期徒刑以上
    之本案之罪，為累犯，應依刑法第47條第1 項規定加重其刑
    。爰審酌被告前已因施用毒品犯行，經觀察勒戒，並已不起
    訴處分確定，本應知所惕勵，竟仍再為本案施用毒品之犯行
    ，顯見其意志不堅，缺乏戒毒意志，除戕害自己身心健康外
    ，並易導致社會危險，斟酌其智識程度、犯罪動機、目的、
    犯後態度、前次施用毒品案件所處刑度等一切情狀，茲就所
    犯之罪，量處如主文所示之刑，以示懲儆。
五、扣案如附表編號一所示之白色粉末一袋，經送交通部民用航
    空局航空醫務中心檢驗結果，檢出含有第一級毒品成分，有
    同表該欄所示之鑑定書一份在卷可稽，而同表該欄包裝該毒
    品所用之包裝袋，係包裝該毒品而與該毒品難以析離，應認
    屬查獲之毒品，應依毒品危害防制條例第18條第1 項前段規
    定，沒收銷燬之。
據上論斷，應依刑事訴訟法第273 條之1 第1 項、第299 條第1
項前段、毒品危害防制條例第10條、第18條第1 項前段，刑法第
11條、第55條、第47條第1 項，判決如主文。
本案經檢察官楊瀚濤到庭執行職務。
中    華    民    國    99    年    9     月    30    日
                  刑事第四庭  法  官  陳世旻
┌──────────────────────────────────────────────┐
│附表：被告於事實欄二所示之遭查獲時之扣案物品                                                │
├──┬──────────┬───┬────────────────────────────┤
│編號│名稱                │數量  │鑑定文號暨鑑定結果                                      │
├──┼──────────┼───┼────────────────────────────┤
│ 一 │(一)名稱：            │一袋  │(一)鑑定文號：                                            │
│    │  第一級毒品海洛因。│      │  交通部民用航空局航空醫務中心99年2 月1 日航藥鑑字第0990│
│    │(二)外觀：            │      │  499 號毒品鑑定書。                                    │
│    │  白色粉末。        │      │(二)鑑定結果：                                            │
│    │                    │      │  白色粉末1 袋。實稱毛重0.2010公克（含1 袋1 標籤），淨重│
│    │                    │      │  0.0110公克，取樣0.0020公克，餘重0.0090公克，檢出Heroin│
│    │                    │      │  及Acetylcodeine 成分。                                │
└──┴──────────┴───┴────────────────────────────┘
                              書記官  梁福建
中    華    民    國    99    年    10    月    4     日
附錄：本案論罪科刑法條
毒品危害防制條例 (民國97年04月30日修正)
第10條
施用第一級毒品者，處六月以上五年以下有期徒刑。
施用第二級毒品者，處三年以下有期徒刑。

司法院資訊處製作；財團法人民間司法改革基金會備份。
